臺灣基隆地方法院宣示判決筆錄　九十一年度基簡字第四八五號
　　原　　　告　乙○○
　　被　　　告　甲○○
右當事人間九十一年度基簡字第四八五號侵權行為損害賠償事件於中華民國九十一年
十一月十五日下午四時在本院民事第七法庭公開宣示判決出席職員如左：
　　　　　　　　法　　　官　蔡佳玲
　　　　　　　　法院書記官　劉珍珍
　　　　　　　　通　　　譯　劉春生
朗讀案由兩造均未到
法官朗讀主文宣示判決，並諭知將判決主文、所裁判之訴訟標的及其理由要領，記載
於後：
    主　　文
原告之訴及假執行之聲請均駁回。
訴訟費用由原告負擔。
    事實及理由要領
一、原告本起訴請求被告給付新臺幣（下同）十八萬一千八百元及自起訴狀繕本送達
    翌日起至清償日止按年息百分之五計算之利息，並願供擔保聲請宣告假執行。於
    起訴狀繕本送達被告後，變更訴之聲明請求被告給付十八萬九千九百八十元及自
    起訴狀繕本送達翌日起至清償日止按年息百分之五計算之利息，並願供擔保聲請
    宣告假執行。合於民事訴訟法第二百五十五條第一項第三款之規定，應准原告為
    訴之變更。
二、原告經合法通知，未於最後言詞辯論期日到場，核無民事訴訟法第三百八十六條
    各款所列情形，爰依民事訴訟法第四百三十三條之三規定，准被告之聲請，由其
    一造辯論而為判決。
三、原告起訴主張：被告於民國九十一年一月二十七日駕駛車號ＫＯ－八一七號營業
    曳引車，行經國道一號高速公路北上一九六公里附近，因操作失當而過失撞擊原
    告所駕駛之車號ＤＩ－六五九五號自用小客車，原告共支出汽車修理費、拖吊費
    及發票費合計十八萬九千九百八十元，被告之過失行為與原告所受損害間具有相
    當因果關係，爰依侵權行為損害賠償請求權請求被告給付上開款項及法定遲延利
    息。
四、被告抗辯：當時被告駕駛車號ＫＯ－八一七號營業曳引車行駛外側車道，原告駕
    駛車號ＤＩ－六五九五號自用小客車行駛中間車道，因前方內側車道有交通事故
    ，原告為閃避一部自內側車道變換至中間車道之車輛，突然向外側車道偏駛，被
    告不及閃避，左前方車頭因而撞擊原告之右側車身，本件車禍之發生非可歸責於
    被告等語。
五、經查：
  (1)原告主張九十一年一月二十七日下午二時二十分許，其駕駛車號ＤＩ－六五九五
    號自用小客車，行經國道一號高速公路北上一九六公里附近，與被告所駕駛之車
    號ＫＯ－八一七號營業曳引車發生車禍之事實，為被告所不爭執，並經本院依職
    權向內政部警政署國道公路警察局調閱本件車禍之道路交通事故調查報告表、調
    查筆錄及現場照片查核無誤，堪信屬實。
  (2)原告主張本件車禍之發生肇因於被告「操作失當」之過失一節，為被告所否認，
    被告抗辯當時因前方內側車道有交通事故，原告為閃避一部自內側車道變換至中
    間車道之車輛，突然向外側車道偏駛，致被告閃避不及而發生碰撞等語。按當事
    人主張有利於己之事實者，就其事實有舉證之責任，民事訴訟法第二百七十七條
    前段定有明文，是原告主張被告有「操作失當」之過失行為一節，依法應由其盡
    舉證證明之責。查，原告於警局訊問時供稱：「（肇事前我）行速七○ＫＭ左右
    ，行駛中線車道。」、「行駛至右述時、地，因我正常行駛中線車道，是在外側
    車道ＫＯ－八一七車前方，『我見前方因雨發生事故於內側車道』，車速不快，
    不知何因ＫＯ－八一七車由我車右後角撞上及再擦撞我車右前車身肇事」等語；
    被告於警局訊問時供稱：「（肇事前我）行速七○ＫＭ左右，（行駛）外側車（
    道）。」、「行駛至右述時、地因中線車道車ＤＩ－六五九五車因欲要閃一部內
    側切出中線車道不明車號車輛，致使ＤＩ－六五九五偏向外側，我才撞擊該車右
    前側車身，我將車拉往外側路肩，後車尾又擦撞ＤＩ－六五九五車右後車尾肇事
    。」等語，由兩造於警局之供述情節研判，可確認本件車禍發生前，原告係駕駛
    車號ＤＩ－六五九五號自用小客車行駛於中間車道，被告係駕駛車號ＫＯ－八一
    七號營業曳引車行駛於外側車道，且原告所駕駛之車號ＤＩ－六五九五號自用小
    客車在前，被告所駕駛之車號ＫＯ－八一七號營業曳引車在後，兩車原本均保持
    直行狀態，理論上若未有其中一部車輛偏離車道，兩車應不至於碰撞。而原告主
    張係被告行駛在外側車道，因「操作不當」致車頭向左側偏駛而撞擊其右後車尾
    一節，並未據原告提出相關證據證明被告究竟如何操作不當，係機械故障？或遇
    障礙物閃避不當？或單純之人為疏失？其主張之基礎已不甚明確，且觀之兩造於
    本件車禍發生前均已注意到前方內側車道有交通事故發生，斯時一般駕駛人均會
    盡量向右側之中間車道或外側車道閃避，且該路段除有內側、中間及外側三車道
    外，另有寬度甚寬之路肩，衡情被告若遭遇任何道路狀況，其正常反應亦係向右
    側路肩閃避，怎會無端將車頭向左側偏駛而撞擊中間車道之原告車尾？另觀原告
    所駕駛之車號ＤＩ－六五九五號自用小客車受損部位係右前方葉子板、右前方車
    門及右後方葉子板、右後方車尾燈位置，被告所駕駛之車號ＫＯ－八一七號營業
    曳引車受損部位係左前方車頭及右前方車頭位置，車禍發生後，原告所駕駛之車
    號ＤＩ－六五九五號自用小客車以車頭朝向右前方之角度停置於中間車道內，被
    告所駕駛之車號ＫＯ－八一七號營業曳引車停置於路肩，有警局所提供之現場車
    損照片五張在卷可稽，核與被告抗辯因內側車道有交通事故，原告為閃避一部自
    內側車道變換至中間車道之車輛，忽然向外側車道偏駛，致伊閃避不及而發生碰
    撞所可能產生之車損狀態相符，且被告所抗辯之肇事經過亦為一般道路交通事故
    所常見，較符合常情可信，另本件經台灣省彰化區車輛行車事故鑑定委員會鑑定
    結果，亦認「乙○○駕駛自小客車貿然變換車道不當，為肇事原因。甲○○駕駛
    營半聯結車在原車道直行，無肇事因素。」，有該會九十一年四月三日彰鑑字第
    九一○一二七號函在卷可參，是本件原告主張因被告「操作不當」而過失撞損其
    車一節，並無積極證據可資佐證，不足採信。
六、按損害賠償之債，以有損害之發生及有責任原因之事實，並二者之間有相當因果
    關係為成立要件，故原告所主張損害賠償之債，如不合於此項成立要件者，即難
    謂有損害賠償請求權存在，最高法院著有四十八年台上字第四八一號判例可資參
    照。原告既未能舉證證明其車損係被告之過失行為所致，則原告依侵權行為損害
    賠償之法則，請求被告給付汽車修理費、拖吊費及發票費計十八萬九千九百八十
    元，及自起訴狀繕本送達翌日起至清償日止，按年息百分之五計算之法定遲延利
    息，為無理由，應予駁回。原告請求既經駁回，其假執行之聲請亦失所依據，應
    併予駁回。
中　　　華　　　民　　　國　　九十一　　年　　  十一　　月　　十五 　 　日
~B臺灣基隆地方法院基隆簡易庭
~B　  法院書記官　劉  珍  珍
~B　　法　　　官　蔡  佳  玲
右正本證明與原本無異。
本筆錄正本之送達，與判決正本之送達，有同一效力。
對於本件判決如有不服，應於收受送達後二十日內向本院提出上訴書狀，上訴於本院
合議庭，並按他造當事人之人數附具繕本。
中　　　華　　　民　　　國　　九十一　　年　　  十一　　月　　十八 　 　日
~B　　法院書記官　劉  珍  珍
